【裁判字號】    99,交聲,2756
【裁判日期】    990930
【裁判案由】    交管條例聲異
【裁判全文】
臺灣板橋地方法院交通事件裁定       99年度交聲字第2756號
原處分機關  交通部公路總局臺北區監理所
異  議  人
即受處分人  甲○○
上列異議人因違反道路交通管理處罰條例案件，對於交通部公路
總局臺北區監理所於民國九十九年九月一日以北監營裁字第裁40
-C00000000號所為之裁決處分（原舉發案號：臺北縣政府警察局
九十九年八月八日北縣警交大字第C00000000 號），聲明異議，
本院裁定如下：
    主  文
原處分撤銷。
甲○○國汽車駕駛人，無駕駛執照駕駛汽車經測試檢定酒精濃度
超過規定標準，壹年內不得考領駕駛執照，並接受道路交通安全
講習。
    理  由
一、原處分意旨略以：本件異議人即受處分人甲○○於民國九十
    九年八月八日十九時五十八分許，無駕駛執照駕駛車牌號碼
    L2M-602 號重機車，行經臺北縣樹林市○○街○段110 之1
    號因「酒後駕車，測試值達每公升0.92毫克」之違規，經臺
    北縣政府警察局樹林分局柑園派出所執勤警員當場以北縣警
    交大字第C00000000 號舉發違反道路交通管理事件通知單（
    下稱舉發通知單）舉發，嗣經交通部公路總局臺北區監理所
    於九十九年九月一日以北監營裁字第裁40-C00000000號裁決
    書裁決，裁處異議人罰鍰新臺幣（下同）四萬五千元，一年
    內不得考領駕駛執照，並施以道路交通安全講習等語。
二、異議意旨略以：因緩起訴要繳三萬五千元，可否抵扣裁決書
    裁處之罰鍰四萬五千元等語。
三、按汽車駕駛人飲用酒類或其他類似物後，其吐氣所含酒精濃
    度超過每公升0.25毫克以上者，不得駕車；汽車駕駛人，駕
    駛汽車經測試檢定酒精濃度超過規定標準者，處一萬五千元
    以上六萬元以下罰鍰，並當場移置保管該汽車及吊扣其駕駛
    執照一年，道路交通安全規則第一百十四條第二款、道路交
    通管理處罰條例第三十五條第一項第一款分別定有明文。又
    汽車駕駛人，有道路交通管理處罰條例第三十五條第一項規
    定之情形者，應接受道路交通安全講習，同條例第二十四條
    第一項第二款復有明文。又汽車駕駛人違反本條例規定，應
    受吊扣駕駛執照處分，於汽車駕駛人係無駕駛執照駕車者，
    在所規定最長吊扣期間內，不得考領駕駛執照，同條例第六
    十七條第六項亦定有明文。惟按：
  (一)、一行為同時觸犯刑事法律及違反行政法上義務規定者，依
      刑事法律處罰之。但其行為應處以其他種類行政罰或得沒
      入之物而未經法院宣告沒收者，亦得裁處之，九十四年二
      月五日公布，於九十五年二月五日施行之行政罰法第二十
      六條第一項定有明文。又所謂其他種類行政罰，係指違反
      行政法上之義務應受「裁罰性」之「不利處分」，依行政
      罰法第二條規定，包括限制或禁止行為之吊扣證照處分。
      究其立法理由，一行為同時觸犯刑事法律及違反行政法上
      義務規定時，由於刑罰與行政罰同屬對不法行為之制裁，
      刑罰之懲罰作用較強，故在處罰目的相同且處罰方式相同
      時，若依刑事法律處罰，即足資警惕時，實無一事二罰再
      處行政罰之必要；且刑事法律處罰，由法院依法定程序為
      之，較符合正當法律秩序，應予優先適用，故同時觸犯刑
      事法律及違反行政法上義務規定之行為，行政機關得否科
      以與刑罰相類之行政罰處罰，端視該行為之刑事訴追或審
      判程序終局結果而定，在刑事訴追、審判程序尚未終局確
      定前，行政機關自不得逕予裁罰；至於罰鍰以外之沒入或
      其他種類行政罰，因兼具維護公共秩序之作用，為達行政
      目的，行政機關仍得併予裁處。
  (二)、又一行為同時觸犯刑事法律及違反行政法上義務規定者，
      如經不起訴處分或為無罪、免訴、不受理、不付審理之裁
      判確定者，得依違反行政法上義務規定裁處之，行政罰法
      第二十六條第二項亦有明定。觀諸此項規定顯係針對第一
      項「刑事法優先原則」所建立之一行為不二罰原則下的補
      充規定，蓋刑事程序中之「不起訴處分」、「無罪、免訴
      、不受理、不付審理之裁判」者，均屬對於被告不為刑事
      處罰之結果，此時因刑事處罰不存在，對該刑事不處罰之
      行為，依違反行政法上義務規定裁處，自不致有一行為二
      罰之情。換言之，所以得依行政罰法裁處，係因為於刑事
      程序中之該被告並未受到刑事處罰之效果，而觸犯刑事法
      律之犯罪行為，除經檢察官之起訴，並由法院審理後，為
      有罪科刑、無罪、免訴、不受理、不付審理之裁判，或經
      檢察官為不起訴處分之外，尚有「緩起訴處分」。所謂「
      緩起訴處分」是指雖然合乎起訴要件及門檻，惟檢察官基
      於便宜原則的考量，尤是一般預防與特別預防之目的，課
      予被告一定的負擔或指示後，予以暫緩起訴之裁量處分，
      惟若被告並未遵守其負擔或指示者，或符合一定法定要件
      者，檢察官得撤銷該處分，其後該案件可能提起公訴而受
      刑事處罰，故須待緩起訴處分實質確定時，亦即緩起訴期
      間屆滿且未被撤銷者，被告才最終地確定免於受刑事訴追
      。行政罰法第二十六條第二項雖以應受行政罰之行為如經
      不起訴處分或為無罪、免訴、不受理、不付審理之裁判確
      定者，始得另為裁決處罰，未明文包括緩起訴處分在內，
      但考其緩起訴處分之性質，實屬於附條件之便宜不起訴處
      分，而於緩起訴之條件成就後，始發生如同確定不起訴處
      分之禁止再訴效力，故於緩起訴之猶豫期間屆滿，復未經
      撤銷緩起訴時，緩起訴即發生如同確定之不起訴處分之效
      力，此時，行為人即已終局的不受刑事法之訴追，該緩起
      訴處分即具實質之禁止再訴之確定力，原處分機關於此時
      再為裁決，行為人無同時遭到行政處罰及刑事訴追之危險
      ，因此，解釋上行政罰法第二十六條第二項之規定應包括
      條件成就之緩起訴處分之情形在內。是此際依行政罰法第
      二十六條第二項之立法意旨，原處分機關對該行為始得為
      行政裁罰，亦即在緩起訴期間內，該緩起訴處分仍有被撤
      銷之可能，原處分機關若同時依法為行政裁決，將使受處
      分人有遭受行政處罰及刑事訴追之危險，顯與行政罰法第
      二十六條規定之立法意旨相違背( 臺灣高等法院暨所屬法
      院九十八年度法律座談會刑事類提案第二四號決議意旨可
      資參照) 。
四、經查：
  (一)、異議人甲○○於前揭時、地，無駕駛執照騎乘上開重機車
      ，經警對其進行呼氣酒精濃度測試，當場測得其呼氣酒精
      濃度高達每公升0.92毫克，超過法定標準，而有汽車駕駛
      人駕駛汽車經測試檢定酒精濃度超過規定標準之違規行為
      ，為異議人所不爭執，並有臺北縣政府警察局北縣警交大
      字第C00000000 號舉發違反道路交通管理事件通知單、交
      通部公路總局臺北區監理所九十九年九月一日北監營裁字
      第裁40-C00000000號違反道路交通管理事件裁決書各一紙
      附卷可稽，異議人有前揭無駕駛執照酒後駕車之違規事實
      堪以認定。
  (二)、異議人上開同一酒後駕車之行為，因同時觸犯刑法第一百
      八十五條之三之公共危險罪，亦經警移送臺灣板橋地方法
      院檢察署檢察官偵辦，經該署檢察官以九十九年度速偵字
      第五一八三號緩起訴處分確定，緩起訴期間為一年（自九
      十九年九月三日至一百年九月二日），並向國庫支付新臺
      幣三萬五千元等情，有上揭緩起訴處分書、臺灣高等法院
      被告前案紀錄表各一份在卷可稽。是依上開說明，該緩起
      訴處分期間既於一百年九月二日日始告屆滿，原處分機關
      在異議人尚未經終局確定無庸受刑事處罰前，遽於九十九
      年九月一日裁處罰鍰四萬五千元，即有未洽。
五、綜上所述，原處分機關在緩起訴處分尚未實質確定前，逕依
    道路交通管理處罰條例第三十五條第一項第一款規定裁罰異
    議人罰鍰四萬五千元部分，顯與行政罰法第二十六條第一項
    前段、第二項之規定意旨有違。又因本件酒後駕車乃單一違
    規行為，罰鍰、不得考領駕駛執照與道路交通安全講習之處
    分無從區分，是異議人雖未就不得考領駕駛執照及道路交通
    安全講習部分提出異議，仍應由本院併為審酌( 臺灣高等法
    院暨所屬法院九十八年度法律座談會刑事類提案第二三號決
    議意旨可資參照) 。從而，異議人據此聲明異議，為有理由
    ，爰撤銷原處分，自為裁罰如主文第二項所示，以為適法。
據上論斷，應依道路交通案件處理辦法第二十條前段，裁定如主
文。
中    華    民    國    99    年    9     月    30    日
                      交通法庭  法  官  李幼妃
以上正本證明與原本無異
如不服本裁定應於送達後5日內向本院提出抗告狀
                                書記官  廖貞音
中    華    民    國    99    年    9     月    30    日

司法院資訊處製作；財團法人民間司法改革基金會備份。
